臺灣臺東地方法院刑事判決　　　　　　　 95年度訴字第241號
公　訴　人　臺灣臺東地方法院檢察署檢察官
被　　　告　丁○○
上列被告因違反森林法案件，經檢察官聲請簡易判決 (94年度偵
字第2455號)，本院臺東簡易庭認不宜以簡易判決處刑 (95年度
東簡字第143號)，移送本院刑事庭依通常程序審理，判決如下：
    主  文
丁○○竊取森林主產物，為搬運贓物，使用車輛，處有期徒刑壹
年，併科罰金新臺幣參佰伍拾柒萬元，罰金如易服勞役，以罰金
總額與陸個月之日數比例折算。
    事  實
一、丁○○未經行政院農業委員會林務局臺東林區管理處（下稱
    臺東林管處）之許可，竟基於意圖為自己不法所有之犯意，
    於民國94年9月2日、3日，利用不知情之金滿堂、甲○○2人
    ( 業經檢察官不起訴處分確定)，謊稱臺東林管處管理、非
    保安林之臺東縣達仁鄉○○段432地號原住民保留地之國有
    土地上之森林主產物七里香4株為其所有，售予金滿堂、甲○○新臺幣 (下同)40,000 元，於甲○○交付10,000元予丁○○後，再許金滿堂、甲○○攜帶鋸子、鋤頭等可供作為兇
    器使用之金屬器具前往上開原住民保留地竊取七里香共4株
    ，價值共約新臺幣1,190,000元。得手後再基於搬運贓物之
    犯意，由金滿堂僱用不知情之沈正發，於同年月5日晨6時許
    ，駕駛車號JP -459號大貨車搬運上開4株七里香，於載往屏
    東縣牡丹鄉途中，經臺東縣達仁鄉森永派出所前，為警查獲
    ，始悉上情。並扣得上開七里香4株。
二、案經臺東縣警察局大武分局報請臺灣臺東地方法院檢察署檢
    察官偵查後聲請簡易判決處刑，本院臺東簡易庭認為不宜以
    簡易判醍處刑，移送本院刑事庭改行通常程序。
    理  由
一、按被告以外之人於審判外之言詞或書面陳述，除法律有規定
    者外，不得作為證據。又被告以外之人於審判外之陳述，經
    當事人於審判程序同意作為證據，法院審酌該言詞陳述或書
    面陳述作成時之情況，認為適當者，亦得為證據。當事人、
    代理人或辯護人於法院調查證據時，知有第159條第1項不得
    為證據之情形，而未於言詞辯論終結前聲明異議者，視為有
    前項之同意，刑事訴訟法第159條第1項及第159條之5分別定
    有明文。查被告對證人金滿堂、甲○○、沈正發於警詢中之
    陳述，證人金滿堂、甲○○、陳秀妹、沈正發、乙○○於偵
    查中之陳述，在本院準備程序及審理中，就證據能力一節均
    表示無意見，且未於本案言詞辯論終結前聲明異議，本院審
    酌證人等於警詢、偵查中之陳述係其親身經歷之事實所為者
    ，依其等陳述作成時之情況，並不無適當之情形，且在製作
    筆錄之際神智清楚，製作過程亦無強暴、脅迫等不法情事，
    筆錄製作完成後，尚提示筆錄供被害人閱覽後始予簽名等情
    ，已足徵證人陳述係出於自由意識下之陳述，自均得為證據
    ，先予敘明。
二、訊據被告丁○○矢口否認上揭利用不知情之金滿堂、甲○○
    竊取、搬運七里香4株，及為搬運贓物，使用車輛之犯行，
    辯稱: 伊僅告訴金滿堂、甲○○他們那邊有樹，並沒有叫他
    們去挖，是他們自己去挖的云云，經查:
(一)證人甲○○於本院審理時結證稱: 「 (問: 你如何知道有七
    里香的保留地在哪裡?) 是被告帶我們上去的。」、「 (問:
    你有無問被告該保留地是何人的?) 我有問，被告有跟我們
    講說是他自己的，而且當時我有問被告說有無權狀，被告也
    回答說有。」、「 (問: 被告是否有告訴你土地界線到哪裡
    ?) 有的。」、「 (問: 你挖被告土地的七里香是否要給錢
    ?) 我們開始挖的時候，我是有先給被告10,000元，不過被
    告說1株要10,000元，後來金滿堂有說是不是太貴了。」等
    語 (見本院96年1月18日審判筆錄第4頁至第6頁)，另其於本
    院95年度東簡字第143號訊問時具結後亦證稱: 「 (問:94
    年9月2、3日時，是否有到臺東縣達仁鄉○○段432地號國有
    土地內竊取七里香4顆?) 有。」、「 (問: 如何竊採?) 被
    告說山上有七里香，帶我跟金滿堂3人到山上去，他說那塊
    地是他的，樹也是他的，他也有所有權狀，他有把權狀拿給
    我看，第2次我就跟被告上山去，因為他喝醉酒，當天就沒
    有挖樹，第3次我和金滿堂去挖樹，後來在森永派出所被警
    察查獲。」、「 (問: 被告為什麼叫你去挖樹?) 被告說沒
    有錢去繳孫子的學費，所以他開價錢要我找人把樹賣給他，
    被告說1顆10,000元，4顆共40,000元，我先支付他10,000
    元。」、「 (問: 何時給他10,000元?) 挖樹前去山上看完
    樹後。」等語 (見該東簡卷第27頁至第28頁)甚明，堪認甲○○係誤信被告所言上開國有原住民保留地屬其所有，七里
    香4株又在其土地上，且約明以1株10,000元價格購買，並先
    付10,000元後，方攜帶鋸子、鋤頭等可供作為兇器使用之金
    屬器具前往上開國有原住民保留地挖取七里香共4株。
(二)證人即被告姐姐陳秀妹於偵查中結證稱: 有在家裡看到過金
    滿堂及甲○○，也有拿土地權狀給金、古2人看過，被告對
    於家裡那塊地的位置及邊界都很清楚，也常常去那塊土地等
    語 (見偵卷第14頁)，核與證人甲○○在偵查中證稱: 被告
    告訴我他有土地的所有權，土地裡面有七里香可以賣，有談
    到價錢，1棵10,000元，4棵40,000元等語; 經檢察官訊以:
    你們是否認為所買的樹是被告家裡所有的樹時，證人甲○○
    、金滿堂均答稱: 是; 證人金滿堂並證稱: 被告帶我們上山
    ，他有指給我看，他有向鄉公所申請砍伐，在樹上做有記號
    ，所以我們才敢把樹挖起來帶下山等語 (見偵卷第15頁至第
    16頁)所述情節大致相符，參以卷附空照圖及地籍圖所載，
    被告兄長陳德成所有土段433地號土地緊鄰同段432地號之
    國有原住民保留地，遭竊之4株七里香均在國有原住民保留
    地上，被告先謊稱上揭七里香係在其兄所有土地上，除提出
    土地所有權狀取信於金滿堂、甲○○外，復帶金、古2人上
    山指界，並謂上揭4株七里香係在其土地上屬其所有，已取
    得鄉公所砍伐許可之事實，應堪採信。被告於本院審理時詢
    問證人甲○○謂: 第1次去看的時候，我是不是有跟你講說
    不要挖，如果要挖的話一定要經過申請時，證人甲○○答稱
    : 當天被告有講說有種植4顆七里香的那一塊地是他的，後
    來我就跟金滿堂講說我們先給你10,000元，被告就說可以挖
    了，所以我們就上去挖了，如果當時被告說不可以挖的話，
    我們就不可能上去挖等語 (見本院96年1月18日審判筆錄第6
    頁)。益足佐證被告有提出土地所有權狀取信於金、古2 人
    ，並帶金、古2人上山指界，將國有原住民保留地上之七里
    香4株售予金、古2人。
(三)證人乙○○於本院審理時證稱: 因姑丈過世，被告在94年9
    月5日當天有去山上幫忙挖墳墓，前2天也有幫忙守靈等語 (
    見本院上開審判筆錄第7頁)，另於偵查中之證述: 我到派出
    所後，被告跟我講甲○○不知道做何事，後來因被告祖父過
    世，我去幫忙，私下我有問被告到底發生何事，被告說他有
    帶甲○○、金滿堂去現場，但是他不知道甲○○去挖樹等語
    (見核退偵卷第27頁)，參以證人甲○○在偵查中證稱: 「 (
    問: 把樹搬下來，被告有無在現場?) 搬樹的前2 天有跟我
    一起去挖，最後一天把樹搬走的時候，他沒有去等語 (見核
    退偵卷同頁)，可認被告確有於94年9月3日和甲○○到山上
    現場，證人乙○○與被告誼屬表親，上開證述要屬事後迴護
    之詞，洵難憑信。證人沈正發即搬運上開七里香之貨車司機
    於偵查中證稱: 金滿堂拜託我，跟我講說是在私人地拿的樹
    ，而且我的車輛是營業車，出事可以找貨主，我不知道這4
    顆樹的樹種等語 (見核退偵卷第35頁、第34頁)，是沈正發
    受僱於金滿堂搬運七里香亦屬事實，堪予採信。
(四)被告於本院審理時亦自承有拿到甲○○交付之10,000元等語
    (見本院上開審判筆錄第12頁)，綜上說明，可認被告先謊稱
    臺東縣達仁鄉○○段432地號原住民保留地之國有土地上之
    七里香4株為其所有之同段433地號土地上之樹木，復以土地
    所有權狀取信予甲○○及金滿堂，於帶渠等上山實際指界後
    ，再談妥1株七里香10,000元之價格出售上述4株七里香予古
    、金2人，並收受10,000元定金等事實，業據甲○○、金滿
    堂於偵審中供證歷歷。又金滿堂另託不知情之沈正發駕駛
    JP-459號大貨車搬運贓物途中為警查獲之事實，亦據證人沈
    正發於警詢及偵查中供明在卷，足見被告確有利用不知情之
    古、金2人竊取國有七里香之事實，被告辯稱只有告訴古、
    金2人那邊有樹，沒有叫他們去挖云云，與證人所述不合，
    顯係畏罪卸責之詞，不足採信。再被告竊得之七里香4株，
    經國立中興大學森林系木材鑑定研究室鑑定結果，均屬上百
    年至數百年生之林木，被害贓額初估為1,190,000元等情，
    亦有臺東林管處95年4月12日東授武站字第0957500569號函
    附相關資料在卷可憑 (見東簡卷第7頁)。此外，尚有臺東縣
    達仁鄉公所領據 (見警卷第15頁)、刑案現場測繪圖 (見警
    卷第16頁)、現場照片12幀 (見警卷第17頁至第20頁、第25
    頁至第26頁)、臺東縣達仁鄉公所會勘記錄 (見警卷第21 頁
    )、空照圖 (見警卷第22頁)、地籍圖 (見警卷第22頁至第23
    頁)、扣押物品清單 (見警卷第27頁)保管條 (見警卷第28頁
    )、臺東林管處95年10月17日東政字第0957103262號函 (見
    本院卷第14頁)等資料在卷可稽，本案被告犯罪事證明確，
    犯行可堪認定，應依法論科。
三、查被告行為後，刑法於94年2月2日修正公布，95年7月1日施
    行。按行為後法律有變更者，適用行為時之法律，但行為後
    之法律有利於行為人者，適用最有利於行為人之法律，現行
    刑法第2條第1項定有明文。此條係規範行為後法律變更所生
    新舊法律比較適用之準據法，是刑法第2條第1項本身雖經修
    正，但無比較新舊法適用之問題，應一律適用裁判時之現行
    刑法第2條第1項之規定，為「從舊從輕」之比較。又以本次
    刑法修正之比較新舊法，應就罪刑有關之共犯、未遂犯、想
    像競合犯、牽連犯、連續犯、結合犯，以及累犯加重、自首
    減輕暨其他法定加減原因（如身分加減）與加減例等一切情
    形，綜其全部罪刑之結果而為比較，有最高法院95年5月23
    日95年度第8次刑事庭會議決議可資參照。經查:
(一)刑法第33條第5款修正為罰金：新臺幣1,000元以上，以百元
    計算之。與修正前刑法第33條第5款所定罰金1元以上，參酌
    罰金罰鍰提高標準條例第1條前段規定之提高倍數10倍，舊
    刑法罰金為新臺幣3元以上，比較結果，以被告行為時之舊
    刑法相關規定較有利於被告。再依刑法第11條前段規定，森
    林法亦有罰金之規定，亦應適用有利於被告之修正前刑法第
    33條第5款規定。
(二)修正前刑法第42條第2項、第3項分別規定為: 「易服勞役以
    1 元以上3元以下，折算1日。但勞役期限不得逾6個月。」
    、「罰金總額折算逾6個月之日數者，以罰金總額與6個月之
    日數比例折算。」與修正後刑法第42條第3項、第5項之規定
    : 「易服勞役以新臺幣1千元、2千元或3千元折算1日。但勞
    役期限不得逾1年。」、「罰金總額折算逾1年之日數者，以
    罰金總額與1年之日數比例折算。依前項所定之期限，亦同
    。」比較結果，以修正前之規定較有利於被告，應適用修正
    前刑法第42條第2項、第3項規定，諭知其折算標準。
(三)綜上比較結果，依刑法第2條第1項前段規定，自應適用最有
    利於被告之行為時法即修正前刑法相關規定論處。
四、按森林，係指林地及其群生竹、木之總稱，森林法第3條第1
    項定有明文。故是否為森林，應就林地整體觀察，凡林地及
    群生竹木，皆為森林 (最高法院76年度臺上字第925號、88
    年度臺上字第2123號判決要旨參照)。又所謂森林「主產物
    」，係指生立、枯損、倒伏之竹木及餘留之根株、殘材，國
    有林林產物處分規則第3條第1款亦有明文。次按森林法竊盜
    罪為刑法竊盜罪之特別法，依特別法優於普通法原則，自應
    優先適用森林法竊盜罪處斷。又森林法第52條第1項所列各
    款乃該條竊取森林主、副產物之加重條件，犯該罪兼具數款
    加重情形時，因竊取行為祇有一個，仍祇成立一罪，尚非法
    條競合或犯罪競合，最高法院亦著有69年臺上字第3945號判
    例可資參照。核被告所為，係犯森林法第52條第1項第6款之
    為搬運贓物，使用車輛，竊取森林主產物罪，被告利用不知
    情之甲○○、金滿堂及沈正發為上揭犯行，屬間接正犯。爰
    審酌被告為謀私利，竟利用不知情之他人竊取百年以上、價
    值百餘萬元之珍貴木材七里香，對國有林木之保育傷害極大
    ，事後又飾詞狡辯毫無悔意、犯後態度不佳及犯罪之動機、
    目的、方法、所生危害、生活狀況等一切情狀，量處如主文
    所示之刑，併科贓額三倍之罰金及諭知罰金易服勞役之折算
    標準，以資懲儆。
五、據上論斷，應依刑事訴訟法第452條、第299條第1項前段，
    森林法第52條第1項第6款，刑法第2條第1項前段、第11條前
    段、(修正前)第42條第2項、第3項，修正前罰金罰鍰提高標
    準條例第2條，判決如主文。
本案經檢察官丙○○到庭執行職務。
中　　華　　民　　國　　96　　年　　2 　　月　　 1　　日
                  刑事第二庭審判長法  官  李水源
                                  法  官  簡芳潔
                                  法  官  曾宗欽
以上正本證明與原本無異。
如不服本判決，應於判決送達後10日內向本院提出上訴狀（須附
繕本）。
「切勿逕送上級法院」
                                  書記官　沈茜庭
中　　華　　民　　國　　96　　年　　2　　月　　  1　　日
森林法第52條
竊取森林主、副產物而有左列情形之一者，處6月以上5年以下有
期徒刑，併科贓額二倍以上五倍以下罰金：
一  於保安林犯之者。
二  依機關之委託或其他契約，有保護森林義務之人犯之者。
三  於行使林產採取權時犯之者。
四  結夥二人以上或僱使他人犯之者。
五  以贓物為原料，製造木炭、松節油、其他物品或培植菇類者。
六  為搬運贓物，使用牲口、船舶、車輛，或有搬運造材之設備者。
七  掘採、毀壞、燒燬或隱蔽根株，以圖罪跡之湮滅者。
八  以贓物燃料，使用於礦物之採取，精製石灰、磚瓦或其他物品之製造
    者。
前項未遂犯罰之。
第1項第5款所製物品，以贓物論，沒收之。
